【裁判字號】    89,上訴,2382
【裁判日期】    891115
【裁判案由】    偽造有價證券等
【裁判全文】
臺灣高等法院臺中分院刑事判決                  八十九年度上訴字第二三八二號
    上  訴  人  臺灣台中地方法院檢察署檢察官
    被      告  甲○○
右上訴人因被告偽造有價證券（竊盜）案件，不服臺灣台中地方法院八十九年度訴字
第一六四九號中華民國八十九年十一月十五日第一審判決（起訴案號：臺灣台中地方
法院檢察署八十九年度偵緝字第四八二號），提起上訴，本院判決如左：
      主    文
原判決關於無罪部分撤銷。
甲○○竊盜，處有期徒刑陸月，如易科罰金以參佰元折算壹日。
      事    實
一、甲○○於民國七十九年間因與其前任女朋友丙○○同居在台中縣大里市○○路一
    七一巷二十一弄九號五樓之住處，丙○○平日均將其所有台新國際商業銀行大里
    分行（下稱台新銀行大里分行）之存摺、提款卡及印章放在抽屜內，供其領款使
    用，詎甲○○為求生意週轉之用，雖明知丙○○並無出借其存放在上述銀行內，
    金額新台幣（下同）六十萬元定期存款之意，竟意圖為自己不法之所有，未經徵
    得洪女之同意，即擅自持丙○○之提款卡，自八十七年三月十七日起至同年九月
    十四日陸續以五千、一萬至二萬元不等之金額，將該六十萬元之款項提領一空，
    僅餘一百一十二元，八十七年九月間丙○○因未見其存摺及提款卡，經向甲○○
    索討，才發現上情。
二、案經台灣台中地方法院檢察署檢察官偵查起訴。
      理    由
一、被告甲○○固坦承對於在右開時、地有以提款卡領取告訴人丙○○在台新國際商
    業銀行大里分行帳戶內之六十萬元存款等情不諱，惟堅決否認有何竊盜之犯行，
    辯稱略以：伊前後向丙○○借二次六十萬元，共借一百二十萬元，第一次六十萬
    元伊還了三十八萬元，還有二十二萬元沒有還，第二次因為戶頭共用她去解約沒
    有跟他說其中有一些是她父母的錢，伊是用提款卡提了好幾次，當時因為她沒有
    工作，伊是經營生意，但是領過頭，伊以為是領伊自己的錢云云，惟查被害人丙
    ○○固曾同意借六十萬元予被告，並與被告去台新銀行大里分行去辦解約，但對
    另一筆三月十六日解約之六十萬元則未同意出借，但被告竟未經事先徵得被害人
    之同意，即私下擅自持洪女之金融卡陸續將該六十萬元提領一空，且被告就第一
    筆六十元之借款雖說過幾天就要還，但並未如期清償，被害人不可能再將六十萬
    元定存借款他，業據丙○○於偵查中供述甚詳（八十九年度偵緝字第四八二號卷
    第第二十四─五頁）；被告於原審八十九年八月十日訊問時復坦稱：「我先用我
    女朋友給我的印章、存摺去解約她的定期存款，再用提款卡分次領用，之前我去
    辦理解約及去領款她都不知道，我領了幾次她才知道，她知道以後只叫我要把錢
    補足因為她父母要用」、「我們當初生活在一起錢及存摺都是共同使用。之前她
    有借我六十萬元，是她領給我的。之後提款簿、提款卡、印章就放在我這裡，我
    們有同居在一起。她的印章、提款卡、存簿都放在一起，但我去辦解約時沒跟她
    講，確實日期忘了」（原審卷第二十六頁）；其後被告雖改稱：第二筆六十萬元
    是向丙○○借的．．．我是在她熟睡時才跟她借錢（本院卷第二十三、第二十五
    頁、第三十二頁）；但被告先前向丙○○借用之第一筆六十萬元欠款既未全部清
    償，丙○○是否可能在無任何保證之情況下，再貿然出借如此高額之款項予被告
    ，且當時被告與洪女既為親蜜之同居男女朋友，又何以趁洪女熟睡時始向其借用
    ，而洪女既熟睡中又如何能答應出借？被告於本院調查、審理時固又翻異前詞改
    稱：因為他當時的錢與洪女共用，我領過頭，以為是領我自己的錢（本院卷第二
    十三頁、第三十一頁、九十年二月八日審理筆錄）；雖洪女於原審八十九年十月
    十一日、同年十一月一日審理時亦曾一度表示：伊應係有同意被告以提款卡提領
    ，因渠等提款卡及金錢均共用，第二筆六十萬元伊也有借給被告，該筆應係伊睡
    覺很熟時向伊借的，伊應有同意，但因渠等分手後未再聯絡，亦無對帳所以才誤
    會他偷領伊存款，又因伊原來住處因九二一地震受損而遷移，被告亦北上工作致
    雙方失去聯絡，後來被告被通緝到案後即被羈押，直至被告於八十九年八月十日
    具保釋放後，伊與被告詳細核對彼此同居期間之金錢關係後，始查悉被告並未盜
    領伊存款（原審卷第六十九頁、八十三頁正面）；然此供詞內容不僅與洪女於偵
    查所述不合，與其於本院九十年二月八日審理時所證稱：第二筆定存六十萬元我
    沒有說要借給被告更有出入，可見證人於原審所供應係雙方和解後，為求息事寧
    人而為迴護被告之詞，不足採信，此由卷內所附和解書日期係八十九年十月一日
    ，其和解內容亦載明：雙方同意之後，不得異議並放棄法律（原審卷第七十六頁
    ）追訴權益足證明之。復查被告既承認；因週轉失靈才向丙○○借錢，洪女並甫
    於八十七年二月十三日解除上一筆六十萬元之定期存款，則被告在經濟情況已現
    窘狀下，又焉有可能突然於同年三月間獲得六十萬元之橫財而不知其來源？且被
    告既均以提款卡領取上開款項，則每次領提後均有存款餘額紀錄表可資核對，被
    告就是否係自己的錢豈有發生誤會之理？再參以卷附銀行交易明細查詢表亦可知
    ：被告於第二筆六十萬元定存解約之次日即八十七年三月十七日至同月十九日止
    ，在此短短三天之時間內，即有多次領款之紀錄，其領款之總金額復高達二十二
    萬五千餘元，此有台新銀行大里分行函覆原審之銀行往來明細足供參考（原審卷
    第四十四頁）；與被告所稱：伊每月薪水有四、五萬元（本院卷第三十一頁），
    其收入與支出情形又有出入，被告如確有向被害人借用該六十萬元，又何以會發
    生領過頭之情形？被告空言辯稱誤以為係領自己的錢云云，顯逾一般常情，由被
    告先稱是借款嗣又改稱：以為係領自己的錢，領過頭，其前後供詞之反覆，益足
    證明被告所謂該六十萬元係洪女熟睡向其所借，與事實不符。而被害人於八十七
    年九月間發現被告盜領其六十萬元之定期存款後，既曾與被告協議由被告簽發本
    票償還欠款，其後因時空、人事變化及不懂法律途徑等諸因素，未能及時提出刑
    事竊盜之告訴，亦不能因之即逕謂被告與被害人間就上述第二筆之六十萬元定存
    有借貸關係存在。雖洪女於本院調查及原審均稱：八十七年三月十六日之定存好
    像係我的字跡（原審卷第六十九頁、本院卷第三十一頁）；但其始終否認有出借
    該筆六十萬元定存予被告，雖本件迄查無其他積極證據證明該解約登錄單上丙○
    ○之署押及印文係被告所偽造與盜用，但洪女苟答應出借該六十萬元，則何以被
    告又多次稱以為是領自己的錢，洪女就第一筆之六十萬元借款（即八十七年二月
    十三日解除之該筆定期存款）復始終坦稱係伊解約後並借給被告，但就第二筆六
    十萬元則一再堅稱「被告係盜領」、「我沒有說要借那六十萬元給被告」（本院
    卷第三十頁、九十年二月八日筆錄）；被告於本院九十年一月九日調查時復稱：
    因為我拿提款卡領錢，所以她不知道我什麼時候領款（本院卷第三十一頁）；是
    如被害人確有出借，又何以發生就該六十萬元之去向及何時領用殆盡豈有毫無所
    悉及心理準備之理，被告所辯無非事後卸責之詞，不足採信，本件事證明確，被
    告犯行洵堪認定。至於被告使用提款卡領款，事前既經洪女之同意，應不生施用
    詐術之問題，併此敘明。
二、核被告自始出於盜用該六十萬元之目的而分次提領使用，為單一竊盜犯罪故意之
    接續動作，係犯刑法第三百二十條第一項竊盜罪，原審就此竊盜部分疏未審酌對
    被告不利之罪證，逕以雙方為同居關係，被告主觀上認為伊所提領者為其有權支
    配並非不可能及就洪女於原審所為應係於熟睡中向其所借，是否為迴護之詞，即
    逕以被告罪嫌不足，而為無罪之諭知，尚有未洽，檢察官上訴意旨請求將原審判
    決諭知無罪部分予以撤銷改判核屬有據，應由本院就此部分予以撤銷改判，爰審
    酌被告素行，利用同居關係，使被害人感情受創之餘，又蒙受財產上之高額損失
    ，但已與告訴人成立和解並簽立和解書，迄今尚有一百十二萬元未清償，及被告
    犯罪動機、目的，係為求生意週轉而出於下策，犯後一度坦稱犯行，其後均否認
    ，未見悔意等一切情狀量處如主文第二項所示之刑，並依修正後刑法第四十一條
    諭知易科罰金之折算標準。
據上論結，應依刑事訴訟法第三百六十九條第一項前段、第三百六十四條、第二百九
十九條第一項前段、刑法第三百二十條第一項、第四十一條，罰金罰鍰提高標準條例
第一條前段、第二條，判決如主文。
本案經檢察官乙○○到庭執行職務。
中      華      民      國      九十     年       二      月    二十二  日
                                    臺灣高等法院臺中分院刑事第七庭
                                          審判長法  官  林  榮  龍
                                                法  官  江  錫  麟
                                                法  官  謝  說  容
右正本證明與原本無異。
不得上訴。
                                                書記官  阮  正  枝
中      華      民      國      九十     年       二      月    二十三  日
                                                                        Ｉ


司法院資訊處製作；財團法人民間司法改革基金會備份。
